---
title: "Proyecto II"
author: "Isabelle"
date: "`r Sys.Date()`"
output: html_document
---

```{r setup, include=FALSE}
knitr::opts_chunk$set(echo = TRUE)
```

# Mirar listings.csv y reviews.csv

```{r list+rev}
val_list = read.csv("valencia_listings.csv", sep=',')
val_rev = read.csv("valencia_reviews.csv", sep=',')
head(val_list, 3)
head(val_rev, 3)
```

# Limpiar listings.csv

```{r limpiar list}
# quitar las variables que no vamos a usar

list_limpiado = subset(val_list, select = -c(listing_url, scrape_id, last_scraped, source, picture_url, host_url, host_thumbnail_url, host_picture_url, minimum_minimum_nights, maximum_minimum_nights, minimum_maximum_nights, maximum_maximum_nights, minimum_nights_avg_ntm, maximum_nights_avg_ntm, calendar_updated, availability_30, availability_60, availability_90, calendar_last_scraped, number_of_reviews_l30d, calculated_host_listings_count, room_type, bathrooms_text, beds, calculated_host_listings_count, calculated_host_listings_count_entire_homes, calculated_host_listings_count_private_rooms, calculated_host_listings_count_shared_rooms))
head(list_limpiado, 3)

# Crear una nueva columna para el precio sin el símbolo $
list_limpiado$dollarPrice <- as.numeric(gsub("\\$", "", list_limpiado$price))
```

## Seleccionamos los pisos enteros

```{r list pisos}

table(list_limpiado$property_type)  #ver las opciones del tipo de piso

list_limpiado_pisos = list_limpiado[grepl("entire", list_limpiado$property_type, ignore.case = TRUE), ]  #quedamos con los pisos enteros
head(list_limpiado_pisos)
```

## Tabla descripcion de las variables


```{r tabla descripcion}

#creamos una tabla de las variables y su tipo

descValList = data.frame("variable" = colnames(list_limpiado_pisos),
                      "tipo" = c("text", rep("text", 4), rep("text", 7), "binary", "text", rep("numerical", 2), "text", rep("binary", 2), rep("text", 3), rep("numerical", 2), "text", rep("numerical", 3), rep("text", 2), rep("numerical", 2), "binary", rep("numerical", 3), rep("text", 2), rep("numerical", 7), "text", "binary",rep("numerical", 2)),  stringsAsFactors = FALSE)
rownames(descValList) = descValList$variable
descValList
```

#Analisis de las variables 

```{r variables numericas}

#vemos la distribucion de las variables numericas

numer = descValList$variable[descValList$tipo == "numerical"]
summary(list_limpiado_pisos[,numer])
```

```{r variables binarias}

#vemos la distribucion de las variables binarias

apply(list_limpiado_pisos[,descValList$variable[descValList$tipo == "binary"]], 2, table, useNA = "i")
```

```{r variables texto}

list_limpiado_pisos[list_limpiado_pisos == ""] = NA
list_limpiado_pisos[list_limpiado_pisos == "NULL"] = NA

valores_faltantes <- colSums(is.na(list_limpiado_pisos[, descValList$tipo == "text"]))
valores_faltantes
```

## Eliminamos las variables 

```{r eliminar variables} 

#quitamos las variables:

list_limpiado_pisos = list_limpiado_pisos[,setdiff(colnames(list_limpiado_pisos), c("has_availability", "property_type", "neighbourhood", "host_neighbourhood"))]
descValList = descValList[colnames(list_limpiado_pisos),]
```

# Valores faltantes o inconsistentes

```{r NAs, echo = TRUE}
numNA = apply(list_limpiado_pisos, 2, function(x) sum(is.na(x)))
percNA = round(100*apply(list_limpiado_pisos, 2, function(x) mean(is.na(x))), 2)
tablaNA = data.frame("Variable" = colnames(list_limpiado_pisos), numNA, percNA)
tablaNA
```


```{r valores faltantes}
library(Hmisc)

# baños --> imputar con la mediana (1)
list_limpiado_pisos$bathrooms = impute(list_limpiado_pisos$bathrooms, fun = median)

# habitaciones --> imputar con la mediana (1)
list_limpiado_pisos$bedrooms <- impute(list_limpiado_pisos$bedrooms, fun = median)

#quitamos las viviendas que no tienen valores de las reseñas
list_limpiado_pisos <- list_limpiado_pisos[!is.na(list_limpiado_pisos$review_scores_rating), ]

#quitamos las viviendas que no tienen valores del precio
list_limpiado_pisos <- list_limpiado_pisos[!is.na(list_limpiado_pisos$price), ]

```

```{r NAs depues, echo = TRUE}
numNA = apply(list_limpiado_pisos, 2, function(x) sum(is.na(x)))
percNA = round(100*apply(list_limpiado_pisos, 2, function(x) mean(is.na(x))), 2)
tablaNA = data.frame("Variable" = colnames(list_limpiado_pisos), numNA, percNA)
tablaNA
```

```{r}

library(dplyr)

list_limpiado_pisos %>%
  group_by(neighbourhood_cleansed) %>%
  summarise(
    total_rows = n(),
    missing_neighborhood_overview = sum(is.na(neighborhood_overview))) %>%
  arrange(desc(missing_neighborhood_overview))
```

```{r}
#quitamos las viviendas que no tienen valores del barrio
list_limpiado_pisos2 <- list_limpiado_pisos %>%
  filter(!(is.na(neighborhood_overview) & is.na(host_about)))
```

```{r}
numNA = apply(list_limpiado_pisos2, 2, function(x) sum(is.na(x)))
percNA = round(100*apply(list_limpiado_pisos2, 2, function(x) mean(is.na(x))), 2)
tablaNA = data.frame("Variable" = colnames(list_limpiado_pisos2), numNA, percNA)
tablaNA
```
# Variabilidad de las variables numéricas (desviación típica)
```{r}
mySD = apply(list_limpiado_pisos2[,descValList$variable[descValList$tipo == "numerical"]], 2, sd, na.rm=TRUE)   #Calculamos la desviación típica (SD) 
mySD
```
# Mejor calcular el coeficiente de variación porque no depende de las unidades o magnitud de las variables
```{r}
myMU = colMeans(list_limpiado_pisos2[,descValList$variable[descValList$tipo == "numerical"]], na.rm=TRUE)
myMU#La media
myCV = mySD/myMU  #Obtenemos el coeficiente de variación (que al dividir por la media eliminamos las magnitudes)
sort(myCV)  #Mostramos ordenando por coeficiente de variación
```

##binarias
```{r}
apply(list_limpiado_pisos2[,descValList$variable[descValList$tipo == "binary"]], 2, table, useNA = "i")
```

##pca
```{r}
library(FactoMineR)
library(factoextra)
library(knitr)
res.pca = PCA(list_limpiado_pisos2, scale.unit = TRUE, graph = FALSE, ncp = 4,  quanti.sup = c(45), quali.sup = which(descValList$tipo %in% c('text', 'binary')))
eig.val <- get_eigenvalue(res.pca)
VPmedio = 100 * (1/nrow(eig.val))
fviz_eig(res.pca, addlabels = TRUE) +
  geom_hline(yintercept=VPmedio, linetype=2, color="red")
kable(eig.val[1:16,])
K = 4
```

```{r}
res.pca$var$contrib
fviz_contrib(res.pca, choice = "var", axes = 1) # PC1
fviz_contrib(res.pca, choice = "var", axes = 2) # PC2
fviz_contrib(res.pca, choice = "var", axes = 3) # PC3
fviz_contrib(res.pca, choice = "var", axes = 4) # PC4
```
```{r}
misScores = res.pca$ind$coord[,1:K]
miT2 = colSums(t(misScores**2)/eig.val[1:K,1])
I = nrow(list_limpiado_pisos2)
F95 = K*(I**2 - 1)/(I*(I - K)) * qf(0.95, K, I-K)
F99 = K*(I**2 - 1)/(I*(I - K)) * qf(0.99, K, I-K)

plot(1:length(miT2), miT2, type = "p", xlab = "Datos", ylab = "T2")
abline(h = F95, col = "orange", lty = 2, lwd = 2)
abline(h = F99, col = "red3", lty = 2, lwd = 2)
```

```{r}
print(F95)
threshold = F99
outliers <- which(miT2 > threshold)
print(outliers)
```
```{r}
indices_F95 <- which(miT2 > F95) # Valores que exceden el límite del 95%
indices_F99 <- which(miT2 > F99) # Valores que exceden el límite del 99%
print(indices_F99)
```
```{r}
list_limpiado_pisos2[indices_F99, ] # Observaciones que exceden F99
```
```{r}
# Extraer las coordenadas de las observaciones anómalas
coordenadas_anomalas <- res.pca$ind$coord[indices_F99, ]

# Examinar contribuciones por componente principal
print(coordenadas_anomalas)

```


```{r}
numerical_vars <- descValList$variable[descValList$tipo == "numerical"]
print(numerical_vars) # Verifica qué variables se están seleccionando
View(descValList)
for (fila in numerical_vars) {
  print(class(list_limpiado_pisos2[, fila])) # Verifica el tipo de cada columna
}

for (fila in descValList$variable[descValList$tipo=="numerical"]) {
  par(mar = c(9,4,2,2))
  boxplot(list_limpiado_pisos2[,fila],xlab=fila,las = 2)   # mfcol
}
```
Se van a transformar las variables numéricas que contengan datos muy extremos, ya que podrían modificar los resultados de los estudios.

```{r host_total_listings_count}
table (list_limpiado_pisos2$host_total_listings_count[list_limpiado_pisos2$host_total_listings_count>400])
library(dplyr)
list_limpiado_pisos2 <- list_limpiado_pisos2 %>%
  filter(host_total_listings_count <= 400)
```
```{r host:listings_count}
table (list_limpiado_pisos2$host_listings_count[list_limpiado_pisos2$host_listings_count>800])
library(dplyr)
list_limpiado_pisos2 <- list_limpiado_pisos2 %>%
  filter(host_listings_count <= 800)
```

Se ha decidido eliminar los apartamentos con un mínimo nº de noches demasiado alto, se ha fijado en 30 días (aproximadamente un mes)
```{r minimum_nights}
table (list_limpiado_pisos2$minimum_nights[list_limpiado_pisos2$minimum_nights>30])
library(dplyr)
list_limpiado_pisos2 <- list_limpiado_pisos2 %>%
  filter(minimum_nights <= 30)
```
Se ha decidido eliminar del dataset apartamentos con precios demasiado elevados, se ha fijado el precio máximo en 600€.
```{r dollarPrice}
table (list_limpiado_pisos2$dollarPrice[list_limpiado_pisos2$dollarPrice>600])
library(dplyr)
list_limpiado_pisos2 <- list_limpiado_pisos2 %>%
  filter(dollarPrice <= 600)
```

