---
title: "Precio por zona"
author: "Toni"
date: "`r Sys.Date()`"
output: html_document
---

```{r setup, include=FALSE}
knitr::opts_chunk$set(echo = TRUE)
```

```{r}
pisos = read.csv("listings_valencia.csv", sep = ',')
```

```{r}
library(dplyr)

pisos %>%
  group_by(pisos$neighbourhood_cleansed) %>%
  summarise(
    media = mean(dollarPrice, na.rm = TRUE),
    mediana = median(dollarPrice, na.rm = TRUE),
    sd = sd(dollarPrice, na.rm = TRUE),
    n = n()
  ) %>%
  arrange(desc(media))
```

```{r}
library(dplyr)
pisos %>%
  group_by(neighbourhood_group_cleansed, neighbourhood_cleansed) %>%
  summarise(
    media_precio = mean(dollarPrice, na.rm = TRUE),
    mediana_precio = median(dollarPrice, na.rm = TRUE),
    n_anuncios = n()
  ) %>%
  arrange(neighbourhood_group_cleansed, desc(media_precio))
```

```{r}
# Definir el umbral mínimo de observaciones
umbral_minimo <- 5

# Calcular el número de observaciones por barrio
observaciones_por_barrio <- pisos %>%
  group_by(neighbourhood_cleansed) %>%
  summarise(n = n())

# Filtrar los barrios con al menos el umbral mínimo de observaciones
barrios_filtrados <- observaciones_por_barrio %>%
  filter(n >= umbral_minimo)

# Filtrar los datos originales para incluir solo los barrios con suficientes observaciones
pisos_filtrados <- pisos %>%
  filter(neighbourhood_cleansed %in% barrios_filtrados$neighbourhood_cleansed)

```

```{r}
library(sf)
library(ggplot2)
library(dplyr)

barrios <- st_read("valencia.geojson")  # Asegúrate de que el archivo esté en tu directorio de trabajo

# Calcular estadísticas por barrio
precios_zona <- pisos_filtrados %>%
  group_by(neighbourhood_cleansed) %>%
  summarise(
    media_precio = mean(dollarPrice, na.rm = TRUE)
  )

# Unir los datos espaciales con los precios
# Asegúrate de que el nombre de la columna en 'barrios' que contiene los nombres de los barrios coincida con 'neighbourhood_group_cleansed'
# Por ejemplo, si la columna se llama 'nombre_barrio', ajusta el código así:
barrios_precios <- barrios %>%
  left_join(precios_zona, by = c("nombre" = "neighbourhood_cleansed"))

```

```{r}
library(ggplot2)
library(viridis)

ggplot(data = barrios_precios) +
  geom_sf(aes(fill = media_precio), 
          color = "white", 
          size = 0.3, 
          show.legend = TRUE) +
  scale_fill_viridis(
    option = "plasma",
    name = "€/noche",
    na.value = "grey90",
    direction = -1
  ) +
  coord_sf(expand = FALSE) +
  labs(
    title = "Precio medio de alojamiento por barrio (Valencia)",
    subtitle = "Según datos de Airbnb",
    caption = "Fuente: listings_final1.csv"
  ) +
  theme_minimal(base_size = 13) +
  theme(
    legend.position = "right",
    plot.title = element_text(face = "bold", size = 16, hjust = 0.5),
    plot.subtitle = element_text(size = 12, hjust = 0.5),
    axis.text = element_blank(),
    axis.ticks = element_blank(),
    panel.grid = element_blank()
  )

```

```{r}
# Calcular la media de los precios por barrio
precios_por_barrio <- pisos_filtrados %>%
  group_by(neighbourhood_cleansed) %>%
  summarise(media_precio = mean(dollarPrice, na.rm = TRUE))

# Ordenar los barrios por la media de los precios
precios_por_barrio <- precios_por_barrio %>%
  arrange(media_precio)

# Dividir los barrios en dos grupos (la mitad inferior y la mitad superior por precio)
mitad_inferior <- precios_por_barrio[1:(nrow(precios_por_barrio) %/% 2), ]
mitad_superior <- precios_por_barrio[(nrow(precios_por_barrio) %/% 2 + 1):nrow(precios_por_barrio), ]

# Filtrar los datos originales para obtener solo los barrios de cada mitad
pisos_mitad_inferior <- pisos %>% filter(neighbourhood_cleansed %in% mitad_inferior$neighbourhood_cleansed)
pisos_mitad_superior <- pisos %>% filter(neighbourhood_cleansed %in% mitad_superior$neighbourhood_cleansed)

# Boxplot para la mitad inferior de barrios
ggplot(pisos_mitad_inferior, aes(x = neighbourhood_cleansed, y = dollarPrice)) +
  geom_boxplot() +
  labs(title = "Distribución de Precios por Barrio (Mitad Inferior)", x = "Barrio", y = "Precio ($)") +
  theme(axis.text.x = element_text(angle = 90, hjust = 1))

# Boxplot para la mitad superior de barrios
ggplot(pisos_mitad_superior, aes(x = neighbourhood_cleansed, y = dollarPrice)) +
  geom_boxplot() +
  labs(title = "Distribución de Precios por Barrio (Mitad Superior)", x = "Barrio", y = "Precio ($)") +
  theme(axis.text.x = element_text(angle = 90, hjust = 1))


```

```{r}
# Calcular los percentiles 10 y 90 de los precios
percentil_10 <- quantile(pisos$dollarPrice, 0.10, na.rm = TRUE)
percentil_90 <- quantile(pisos$dollarPrice, 0.90, na.rm = TRUE)

# Filtrar los datos para incluir solo los precios entre el percentil 10 y 90
pisos_filtrados <- pisos_filtrados %>%
  filter(dollarPrice >= percentil_10 & dollarPrice <= percentil_90)

# Calcular la media de los precios por barrio para los datos filtrados
precios_por_barrio_filtrados <- pisos_filtrados %>%
  group_by(neighbourhood_cleansed) %>%
  summarise(media_precio = mean(dollarPrice, na.rm = TRUE))

# Ordenar los barrios por la media de los precios filtrados
precios_por_barrio_filtrados <- precios_por_barrio_filtrados %>%
  arrange(media_precio)

# Dividir los barrios en dos grupos (la mitad inferior y la mitad superior por precio filtrado)
mitad_inferior_filtrada <- precios_por_barrio_filtrados[1:(nrow(precios_por_barrio_filtrados) %/% 2), ]
mitad_superior_filtrada <- precios_por_barrio_filtrados[(nrow(precios_por_barrio_filtrados) %/% 2 + 1):nrow(precios_por_barrio_filtrados), ]

# Filtrar los datos originales para obtener solo los barrios de cada mitad
pisos_mitad_inferior_filtrada <- pisos_filtrados %>% filter(neighbourhood_cleansed %in% mitad_inferior_filtrada$neighbourhood_cleansed)
pisos_mitad_superior_filtrada <- pisos_filtrados %>% filter(neighbourhood_cleansed %in% mitad_superior_filtrada$neighbourhood_cleansed)

# Boxplot para la mitad inferior de barrios filtrados
ggplot(pisos_mitad_inferior_filtrada, aes(x = neighbourhood_cleansed, y = dollarPrice)) +
  geom_boxplot() +
  labs(title = "Distribución de Precios por Barrio (Mitad Inferior Filtrada)", x = "Barrio", y = "Precio ($)") +
  theme(axis.text.x = element_text(angle = 90, hjust = 1))

# Boxplot para la mitad superior de barrios filtrados
ggplot(pisos_mitad_superior_filtrada, aes(x = neighbourhood_cleansed, y = dollarPrice)) +
  geom_boxplot() +
  labs(title = "Distribución de Precios por Barrio (Mitad Superior Filtrada)", x = "Barrio", y = "Precio ($)") +
  theme(axis.text.x = element_text(angle = 90, hjust = 1))

```

CLUSTERING 

Significa que estás modelando el precio (dollarPrice) como una combinación lineal de:

número de dormitorios (bedrooms)

número de baños (bathrooms)

capacidad de alojamiento (accommodates)

```{r}
summary(lm(dollarPrice ~ bedrooms + bathrooms + accommodates, data = pisos))
```
2. Coeficientes del modelo
Variable	Estimate	Interpretación
(Intercept)	5.29	Precio base si todas las variables son 0 (no tiene mucho sentido práctico, pero es necesario matemáticamente).
bedrooms	9.49	Cada dormitorio extra aumenta el precio en promedio 9.49 dólares, manteniendo lo demás constante.
bathrooms	28.77	Cada baño extra aumenta el precio en promedio 28.77 dólares, todo lo demás constante.
accommodates	13.81	Cada persona adicional que puede alojarse aumenta el precio en promedio 13.81 dólares, todo lo demás igual.

💡 Conclusión: El número de baños y accommodates tienen un impacto más fuerte que bedrooms según este modelo.

 3. Significancia estadística
Todos los predictores tienen un valor p muy bajo (* < 0.001)** → Son estadísticamente significativos.

bedrooms, bathrooms, accommodates contribuyen de forma significativa a predecir el precio.

📉 4. Calidad del modelo
Residual standard error: 64.21 → Los errores (diferencias entre predicción y valor real) tienen un desvío estándar promedio de $64. No es muy bajo, pero depende del rango de precios.

R-squared: 0.298 → El modelo explica un 29.8% de la variabilidad del precio.

No es muy alto, lo cual es común en precios de vivienda, que suelen depender de muchas más variables (ubicación, estado, amenities…).

Conclusión: El modelo captura cierta estructura, pero hay mucha variación no explicada.

```{r}
pisos$precio_ponderado <- 9.4864 * pisos$bedrooms + 28.7716 * pisos$bathrooms + 13.8108 * pisos$accommodates
```

```{r}
pisos$relacion_precio = pisos$dollarPrice / pisos$precio_ponderado
```

```{r}
zonas <- pisos %>%
  group_by(neighbourhood_cleansed) %>%
  summarise(
    precio_medio = mean(dollarPrice, na.rm = TRUE),
    ponderado_medio = mean(precio_ponderado, na.rm = TRUE),
    relacion_precio_media = mean(relacion_precio, na.rm = TRUE),
    n = n()
  )
```

```{r}
library(grid)
library(gridExtra)
library(factoextra)
p1 = fviz_nbclust(x = zonas, FUNcluster = hcut, method = "silhouette", 
                  hc_method = "ward.D2", k.max = 10, verbose = FALSE, 
                  hc_metric = "euclidean") + labs(title = "Num. optimo clusters")
p2 = fviz_nbclust(x = zonas, FUNcluster = hcut, method = "wss", 
                  hc_method = "ward.D2", k.max = 10, verbose = FALSE, 
                  hc_metric = "euclidean") + labs(title = "Num. optimo clusters")
grid.arrange(p1, p2, nrow = 1)
```

```{r}
clustering_data <- zonas %>%
  select(relacion_precio_media) %>%
  scale()

kmeans_result <- kmeans(clustering_data, centers = 3)
zonas$cluster <- kmeans_result$cluster
View(zonas)
```

```{r}
# Aplicar el clustering jerárquico
hc <- hclust(dist(zonas), method = "ward.D2")

# Cortar el árbol jerárquico para obtener los clusters (ajusta k según lo que encuentres)
zonas$cluster <- cutree(hc, k = 2)

# Ver los resultados
head(zonas)
```

```{r}
library(ggplot2)

# Gráfico de dispersión: Precio Medio vs Precio Ponderado Medio, coloreado por cluster
ggplot(zonas, aes(x = ponderado_medio, y = precio_medio, color = factor(cluster))) +
  geom_point(size = 3, alpha = 0.7) +  # Puntos
  scale_color_manual(values = c("red", "blue")) +  # Personaliza colores
  labs(title = "Precio Medio vs Precio Ponderado Medio por Cluster",
       x = "Precio Ponderado Medio",
       y = "Precio Medio",
       color = "Cluster") +
  theme_minimal()

```

```{r}

```

```{r}
# Cambiar el nombre de la columna 'old_name' a 'new_name'
colnames(zonas)[colnames(zonas) == "neighbourhood_cleansed"] <- "nombre"
library(dplyr)

# Unir el GeoJSON con el dataframe de zonas utilizando 'nombre_barrio'
zonas_geojson <- left_join(barrios, zonas, by = "nombre")
head(zonas_geojson)

```
```{r}
library(leaflet)

# Definir los colores para los clusters
pal <- colorFactor(c("red", "blue"), domain = c(1, 2))  # Ajusta los colores según tus clusters

# Crear el mapa choropleth
leaflet(data = zonas_geojson) %>%
  addTiles() %>%  # Añadir capa de mapas base
  addPolygons(
    fillColor = ~pal(cluster),  # Colorea las zonas según su cluster
    weight = 1,
    opacity = 1,
    color = "white",
    dashArray = "3",
    fillOpacity = 0.7,
    popup = ~paste("Barrio:", nombre, "<br>Cluster:", cluster)  # Mostrar información sobre cada zona
  ) %>%
  addLegend(
    position = "bottomright",
    pal = pal,
    values = ~cluster,
    title = "Clusters",
    opacity = 1
  )

```
```{r}
head(barrios)
```
```{r}
View(zonas)
```
💡 Interpretación del gráfico
En tu gráfico (Precio Medio vs Precio Ponderado Medio):

Zonas del Cluster 1 (rojo): centro y playa, tienen precios medios altos, pero están alineadas bastante bien con el precio ponderado, es decir, el alto precio se justifica por las características de los inmuebles.

Zonas del Cluster 2 (azul): más dispersas, hay zonas con precio medio no tan alto, pero con precios ponderados más bajos o menos consistentes, lo que sugiere más variabilidad y menos relación clara entre calidad y precio.

🤔 ¿Por qué podría pasar esto?
En zonas como el centro o la playa, el mercado es más maduro y los precios suelen reflejar más consistentemente la calidad: lo caro suele ser caro por razones estructurales (más metros, mejor ubicación, etc.).

En otras zonas puede haber más distorsión: por ejemplo, pisos antiguos con pocos servicios que aún así tienen precios altos por especulación o baja oferta.


