---
title: "Precio por zona"
author: "Toni"
date: "`r Sys.Date()`"
output:
  html_document: default
  pdf_document: default
---

```{r setup, include=FALSE}
knitr::opts_chunk$set(echo = TRUE)
```
##LECTURA DE DATOS
Para realizar el estudio de precio de alquiler de airbnb por barrios se necesita el fichero obtenido a partir de la limpieza de listings (sin las reseñas)
```{r}
pisos = read.csv2("listings_valencia.csv", sep = ',')
head(pisos)
```
##LIBRERÍAS
Librerias que se van a utilizar:
```{r}
library(dplyr)
library(sf)
library(ggplot2)
library(viridis)
library(grid)
library(gridExtra)
library(factoextra)
library(readr)
library(leaflet)
```

##ANÁLISIS DE BARRIOS
Una vez se ha leído el fichero correctamente, ser observan algunos parámetros estadísticos que pueden ser útiles para este análisis, como es el caso de la media, la mediana o la desviación típica del la variable dollarPrice(precio del alquiler).

```{r}
pisos %>%
  group_by(pisos$neighbourhood_cleansed) %>%
  summarise(
    media = mean(dollarPrice, na.rm = TRUE),
    mediana = median(dollarPrice, na.rm = TRUE),
    sd = sd(dollarPrice, na.rm = TRUE),
    n = n()
  ) %>%
  arrange(desc(media))
```

Ahora se va mostrar un mapa de calor y gráficos boxplot para visualizar mejor el precio por barrio, pero antes hay que juntar dos archivos. El archivo geojson de la ciudad de valencia con el de listings, para poder visualizar los datos.

```{r}
barrios <- st_read("valencia.geojson")  # Asegúrate de que el archivo esté en tu directorio de trabajo

# Calcular estadísticas por barrio
precios_zona <- pisos %>%
  group_by(neighbourhood_cleansed) %>%
  summarise(
    media_precio = mean(dollarPrice, na.rm = TRUE)
  )

# Unir los datos espaciales con los precios
# Asegúrate de que el nombre de la columna en 'barrios' que contiene los nombres de los barrios coincida con 'neighbourhood_group_cleansed'
# Por ejemplo, si la columna se llama 'nombre_barrio', ajusta el código así:
barrios_precios <- barrios %>%
  left_join(precios_zona, by = c("nombre" = "neighbourhood_cleansed"))
```
A continuación se muestra el mapa:

```{r}

ggplot(data = barrios_precios) +
  geom_sf(aes(fill = media_precio), 
          color = "white", 
          size = 0.3, 
          show.legend = TRUE) +
  scale_fill_viridis(
    option = "plasma",
    name = "€/noche",
    na.value = "grey90",
    direction = -1
  ) +
  coord_sf(expand = FALSE) +
  labs(
    title = "Precio medio de alojamiento por barrio (Valencia)",
    subtitle = "Según datos de Airbnb",
    caption = "Fuente: listings_final1.csv"
  ) +
  theme_minimal(base_size = 13) +
  theme(
    legend.position = "right",
    plot.title = element_text(face = "bold", size = 16, hjust = 0.5),
    plot.subtitle = element_text(size = 12, hjust = 0.5),
    axis.text = element_blank(),
    axis.ticks = element_blank(),
    panel.grid = element_blank()
  )
```
Se observa que el mapa sale distorsionado y no se puede comprobar bien la información, por un barrio con un precio muy elevado, hay que realizar una comprobación para solucionarlo, se va a ver con más detalle con los gráficos boxplot.


```{r}
# Calcular la media de los precios por barrio
precios_por_barrio <- pisos %>%
  group_by(neighbourhood_cleansed) %>%
  summarise(media_precio = mean(dollarPrice, na.rm = TRUE))

# Ordenar los barrios por la media de los precios
precios_por_barrio <- precios_por_barrio %>%
  arrange(media_precio)

# Dividir los barrios en dos grupos (la mitad inferior y la mitad superior por precio)
mitad_inferior <- precios_por_barrio[1:(nrow(precios_por_barrio) %/% 2), ]
mitad_superior <- precios_por_barrio[(nrow(precios_por_barrio) %/% 2 + 1):nrow(precios_por_barrio), ]

# Filtrar los datos originales para obtener solo los barrios de cada mitad
pisos_mitad_inferior <- pisos %>% filter(neighbourhood_cleansed %in% mitad_inferior$neighbourhood_cleansed)
pisos_mitad_superior <- pisos %>% filter(neighbourhood_cleansed %in% mitad_superior$neighbourhood_cleansed)

# Boxplot para la mitad inferior de barrios
ggplot(pisos_mitad_inferior, aes(x = neighbourhood_cleansed, y = dollarPrice)) +
  geom_boxplot() +
  labs(title = "Distribución de Precios por Barrio (Mitad Inferior)", x = "Barrio", y = "Precio ($)") +
  theme(axis.text.x = element_text(angle = 90, hjust = 1))

# Boxplot para la mitad superior de barrios
ggplot(pisos_mitad_superior, aes(x = neighbourhood_cleansed, y = dollarPrice)) +
  geom_boxplot() +
  labs(title = "Distribución de Precios por Barrio (Mitad Superior)", x = "Barrio", y = "Precio ($)") +
  theme(axis.text.x = element_text(angle = 90, hjust = 1))


```
En este gráfico no se puede comprobar mucho debido a la cantidad de atípicos que hay, por ello se va a realizar el mismo gráfico pero filtrado por un precio más bajo:

```{r}
# Filtrar los datos para incluir solo los precios menores o iguales a 750
pisos_filtrados <- pisos %>%
  filter(dollarPrice <= 400)

# Calcular la media de los precios por barrio para los datos filtrados
precios_por_barrio_filtrados <- pisos_filtrados %>%
  group_by(neighbourhood_cleansed) %>%
  summarise(media_precio = mean(dollarPrice, na.rm = TRUE))

# Ordenar los barrios por la media de los precios filtrados
precios_por_barrio_filtrados <- precios_por_barrio_filtrados %>%
  arrange(media_precio)

# Dividir los barrios en dos grupos (la mitad inferior y la mitad superior por precio filtrado)
mitad_inferior_filtrada <- precios_por_barrio_filtrados[1:(nrow(precios_por_barrio_filtrados) %/% 2), ]
mitad_superior_filtrada <- precios_por_barrio_filtrados[(nrow(precios_por_barrio_filtrados) %/% 2 + 1):nrow(precios_por_barrio_filtrados), ]

# Filtrar los datos originales para obtener solo los barrios de cada mitad
pisos_mitad_inferior_filtrada <- pisos_filtrados %>%
  filter(neighbourhood_cleansed %in% mitad_inferior_filtrada$neighbourhood_cleansed)

pisos_mitad_superior_filtrada <- pisos_filtrados %>%
  filter(neighbourhood_cleansed %in% mitad_superior_filtrada$neighbourhood_cleansed)

# Boxplot para la mitad inferior de barrios filtrados
ggplot(pisos_mitad_inferior_filtrada, aes(x = neighbourhood_cleansed, y = dollarPrice)) +
  geom_boxplot() +
  labs(title = "Distribución de Precios por Barrio (Mitad Inferior, Precio <= 750)", x = "Barrio", y = "Precio ($)") +
  theme(axis.text.x = element_text(angle = 90, hjust = 1))

# Boxplot para la mitad superior de barrios filtrados
ggplot(pisos_mitad_superior_filtrada, aes(x = neighbourhood_cleansed, y = dollarPrice)) +
  geom_boxplot() +
  labs(title = "Distribución de Precios por Barrio (Mitad Superior, Precio <= 400)", x = "Barrio", y = "Precio ($)") +
  theme(axis.text.x = element_text(angle = 90, hjust = 1))

```
De esta manera se observan mejor los datos por lo que se va a fijar un precio máximo de 400€. Además,
como se muestra en la tabla inicial, el barrio con el mayor precio medio es Carpesa, pero solo tiene 2 observaciones (2 alquileres), realmente esto no es muy representativo ya que podrían ser apartamentos de lujo o precios irreales. También aparecen barrios con precios no tan altos pero también con un nº demasiado bajos de observaciones, para acercarse lo máximo a la realidad se ha decidido eliminar los barrios con menos de 5 observaciones. 

```{r}
# Definir el umbral mínimo de observaciones
umbral_minimo <- 5

# Calcular el número de observaciones por barrio
observaciones_por_barrio <- pisos_filtrados %>%
  group_by(neighbourhood_cleansed) %>%
  summarise(n = n())

# Filtrar los barrios con al menos el umbral mínimo de observaciones
barrios_filtrados <- observaciones_por_barrio %>%
  filter(n >= umbral_minimo)

# Filtrar los datos originales para incluir solo los barrios con suficientes observaciones
pisos_filtrados <- pisos %>%
  filter(neighbourhood_cleansed %in% barrios_filtrados$neighbourhood_cleansed)

```

Para comprobar que no se detecta ninguna anomalía más se vuelve a mostrar el mapa de calor:

```{r}

# Calcular estadísticas por barrio
precios_zona <- pisos_filtrados %>%
  group_by(neighbourhood_cleansed) %>%
  summarise(
    media_precio = mean(dollarPrice, na.rm = TRUE)
  )

# Unir los datos espaciales con los precios
# Asegúrate de que el nombre de la columna en 'barrios' que contiene los nombres de los barrios coincida con 'neighbourhood_group_cleansed'
# Por ejemplo, si la columna se llama 'nombre_barrio', ajusta el código así:
barrios_precios <- barrios %>%
  left_join(precios_zona, by = c("nombre" = "neighbourhood_cleansed"))
```


```{r}

ggplot(data = barrios_precios) +
  geom_sf(aes(fill = media_precio), 
          color = "white", 
          size = 0.3, 
          show.legend = TRUE) +
  scale_fill_viridis(
    option = "plasma",
    name = "€/noche",
    na.value = "grey90",
    direction = -1
  ) +
  coord_sf(expand = FALSE) +
  labs(
    title = "Precio medio de alojamiento por barrio (Valencia)",
    subtitle = "Según datos de Airbnb",
    caption = "Fuente: listings_final1.csv"
  ) +
  theme_minimal(base_size = 13) +
  theme(
    legend.position = "right",
    plot.title = element_text(face = "bold", size = 16, hjust = 0.5),
    plot.subtitle = element_text(size = 12, hjust = 0.5),
    axis.text = element_blank(),
    axis.ticks = element_blank(),
    panel.grid = element_blank()
  )

```
Ahora se observa que los precios más altos se muestran en el centro, así que se va a comprobar de nuevo:

```{r}
pisos_filtrados %>%
  group_by(pisos_filtrados$neighbourhood_cleansed) %>%
  summarise(
    media = mean(dollarPrice, na.rm = TRUE),
    mediana = median(dollarPrice, na.rm = TRUE),
    sd = sd(dollarPrice, na.rm = TRUE),
    n = n()
  ) %>%
  arrange(desc(media))
```

Ahora los barrios con alquileres más caros son bastante representativos así que no se va a realizar ninguna filtración más.

##PRECIO_PONDERADO

Pero antes de realizar ningún estudio hay que tener en cuenta que la variable precio por si sola realmente no explica correctamente las diferencias de precios entre barrios, habría que crear una nueva variable ponderada por otras variables que también afecten al precio.

En el dataset de listings solo se tienen las siguientes variables descriptivas de la vivienda: nº de habitaciones, nº de baños y acommodates, por lo que se va a realizar una regresión lineal para comprobar cuanto afecta cada variable respectivamente al precio(dollarPrice).

```{r}
pisos_filtrados$num_amenities <- sapply(pisos_filtrados$amenities, function(x) length(unlist(strsplit(as.character(x), ",\\s*"))))
```


```{r}
summary(lm(dollarPrice ~ bedrooms + bathrooms + accommodates + num_amenities, data = pisos_filtrados))
```
A partir de este modelo se observa que todas las variables son significativas (p-valor< 0.001), por lo que influyen en el precio. La variable bedrooms toma un valor de 9.49, es decir cada dormitorio extra aumenta el precio en promedio 9.49 dólares, manteniendo lo demás constante. La variable bathrooms toma un valor de	28.77	por lo que cada baño extra aumenta el precio en promedio 28.77 dólares, todo lo demás constante. Por último, la varible accommodates toma un valor de 13.81, cada persona adicional que puede alojarse aumenta el precio en promedio 13.81 dólares, todo lo demás igual.

Se llega a la conclusión de que el número de baños y accommodates tienen un impacto más fuerte que bedrooms según este modelo.

El residual standard error esde 64.21. Los errores (diferencias entre predicción y valor real) tienen un desvío estándar promedio de 64 dólares. No es muy bajo, pero depende del rango de precios.

El R-squared es de 0.298 por lo que el modelo explica un 29.8% de la variabilidad del precio. No es muy alto, lo cual es común en precios de vivienda, que suelen depender de muchas más variables (ubicación, estado, amenities…). Se puede decir que el modelo captura cierta estructura, aunque hay mucha variación no explicada.

Ahora se va a proceder a calcular el precio ponderado de cada vivienda:

```{r}
pisos_filtrados$precio_ponderado <- 9.7842 * pisos_filtrados$bedrooms + 28.4985 * pisos_filtrados$bathrooms + 13.6448 * pisos_filtrados$accommodates
```

Una vez creada la variable precio_ponderado, se calcula una relación media para comprobar si el piso es más caro de lo que debería (>1), está en buen precio(=1) o está más barato(<1):
```{r}
pisos_filtrados$peso <- pisos_filtrados$dollarPrice / pisos_filtrados$precio_ponderado
```

##CLUSTERING LIMPIEZA
Para comprobar que se ha realizado una buena limpieza de atípicos y un buen cálculo del precio ponderado, se va a realizar un clustering para observar si el precio se ajusta al precio ponderado, siendo un clúster los que se ajustan y otro los que no.

```{r}
zonas <- pisos_filtrados %>%
  group_by(neighbourhood_cleansed) %>%
  summarise(
    precio_medio = mean(dollarPrice, na.rm = TRUE),
    ponderado_medio = mean(precio_ponderado, na.rm = TRUE),
    relacion_precio_media = mean(peso, na.rm = TRUE),
    n = n()
  )
head(zonas)
```

Parece que el dataset tiene buena forma así que se va a proceder al clustering, primero se calcula el nº óptimo de clusters:

```{r}
p1 = fviz_nbclust(x = zonas, FUNcluster = hcut, method = "silhouette", 
                  hc_method = "ward.D2", k.max = 10, verbose = FALSE, 
                  hc_metric = "euclidean") + labs(title = "Num. optimo clusters")
p2 = fviz_nbclust(x = zonas, FUNcluster = hcut, method = "wss", 
                  hc_method = "ward.D2", k.max = 10, verbose = FALSE, 
                  hc_metric = "euclidean") + labs(title = "Num. optimo clusters")
grid.arrange(p1, p2, nrow = 1)
```
En este caso, con el método de silhoutte, se determina que el nº óptimo de clusters es 2, tal y como se había deducido al principio.

```{r}

# Seleccionar la columna 'peso' para el clustering y eliminar filas con NA, NaN o Inf
data_clean <- pisos_filtrados %>% filter(is.finite(peso))

# Realizar el clustering con k=2
kmeans_result <- kmeans(data_clean %>% select(peso), centers = 3)

# Añadir los resultados del clustering al dataframe limpio
data_clean$cluster <- kmeans_result$cluster


# Crear el gráfico de dispersión

ggplot(data_clean, aes(x = dollarPrice, y = precio_ponderado, color = as.factor(cluster))) +
geom_point(size = 3) +
labs(title = "Comparación entre Precio y Precio Ponderado", x = "Precio", y = "Precio Ponderado") +
theme_minimal()



```
El gráfico muestra que la limpieza ha sido adecuada y que el clustering tiene sentido. Además, la comparación entre precio y precio ponderado te está ayudando a detectar viviendas que están por encima o por debajo del valor esperado para su zona, lo que es una base sólida para análisis de inversión, tasación o priorización de zonas.

Ahora se va a realizar lo mismo pero por zonas:
```{r}
# Seleccionar la columna 'relacion_precio_media' para el clustering y eliminar filas con NA, NaN o Inf
zonas_clean <- zonas %>% filter(is.finite(relacion_precio_media))

# Realizar el clustering con k=2
kmeans_result <- kmeans(zonas_clean %>% select(relacion_precio_media), centers = 3)

# Añadir los resultados del clustering al dataframe limpio
zonas_clean$cluster <- kmeans_result$cluster

# Crear el gráfico de dispersión
ggplot(zonas_clean, aes(x = precio_medio, y = ponderado_medio, color = as.factor(cluster))) +
  geom_point(size = 3) +
  labs(
    title = "Comparación entre Precio Medio y Precio Ponderado Medio",
    x = "Precio Medio",
    y = "Precio Ponderado Medio",
    color = "Cluster"
  ) +
  theme_minimal()
```
El gráfico de dispersión muestra la relación entre el precio medio y el precio ponderado medio de cada zona, diferenciadas por los dos clusters identificados.

El Cluster 1 (color rojo) agrupa principalmente zonas con precios medios y ponderados más bajos o intermedios, y presenta una mayor dispersión entre ambas variables. Esto sugiere que estas zonas podrían tener una mayor variabilidad en características como superficie, estado del inmueble o demanda, lo cual influye en la diferencia entre el precio simple y el ponderado.

Por otro lado, el Cluster 2 (color azul) agrupa zonas donde tanto el precio medio como el ponderado tienden a ser más altos, y donde además los datos están más concentrados. Esto indica una mayor homogeneidad en esas zonas, posiblemente relacionadas con características comunes como buena ubicación, alta demanda o viviendas de calidad más uniforme.

En conjunto, este análisis pone en evidencia que el precio ponderado medio añade valor explicativo respecto al precio medio simple, al incorporar otros factores que afectan el valor real del inmueble.

Ahora observamos estos datos sobre un mapa:

```{r}
# Cambiar el nombre de la columna 'old_name' a 'new_name'
colnames(zonas_clean)[colnames(zonas_clean) == "neighbourhood_cleansed"] <- "nombre"

# Unir el GeoJSON con el dataframe de zonas utilizando 'nombre_barrio'
zonas_geojson <- left_join(barrios, zonas_clean, by = "nombre")
head(zonas_geojson)

```
```{r}

# Definir los colores para los clusters
pal <- colorFactor(c("red", "blue","green"), domain = c(1, 2, 3))  # Ajusta los colores según tus clusters

# Crear el mapa choropleth
leaflet(data = zonas_geojson) %>%
  addTiles() %>%  # Añadir capa de mapas base
  addPolygons(
    fillColor = ~pal(cluster),  # Colorea las zonas según su cluster
    weight = 1,
    opacity = 1,
    color = "white",
    dashArray = "3",
    fillOpacity = 0.7,
    popup = ~paste("Barrio:", nombre, "<br>Cluster:", cluster)  # Mostrar información sobre cada zona
  ) %>%
  addLegend(
    position = "bottomright",
    pal = pal,
    values = ~cluster,
    title = "Clusters",
    opacity = 1
  )

```
El mapa representa gráficamente cómo se distribuyen los clusters a nivel geográfico dentro del área de estudio.

Las zonas clasificadas en el Cluster 2 (azul) se sitúan principalmente en áreas costeras o zonas céntricas de la ciudad, tradicionalmente asociadas a una mayor demanda y precios más elevados. Estas áreas destacan por su concentración y continuidad espacial, lo que refuerza la idea de que este cluster recoge zonas con características similares tanto en valor como en localización.

En contraste, las zonas del Cluster 1 (rojo) se ubican mayoritariamente en áreas más periféricas o dispersas, donde los precios tienden a ser más bajos o variables. Este patrón geográfico respalda la validez del clustering, ya que refleja divisiones coherentes tanto en términos económicos como territoriales.

El análisis de clustering realizado permite identificar claramente dos tipos de zonas diferenciadas por su comportamiento en precios. Esta segmentación resulta útil para posteriores análisis de mercado, estudios de accesibilidad a la vivienda o toma de decisiones urbanísticas y de inversión.

La eliminación de valores atípicos ha sido clave para obtener clusters significativos y consistentes. Al reducir el ruido en los datos, el clustering refleja patrones reales del mercado, diferenciando claramente zonas con precios más altos y homogéneos frente a otras más variables o con precios más bajos. Esta limpieza mejora la calidad del análisis y su interpretación tanto estadística como geográfica.

##ANÁLISIS PRECIO_PONDERADO
Ahora se realiza un nuevo mapa de calor, pero esta vez con precio_ponderado:

```{r}

# Calcular estadísticas por barrio
precios_zona <- pisos_filtrados %>%
  group_by(neighbourhood_cleansed) %>%
  summarise(
    media_ponderado = mean(precio_ponderado, na.rm = TRUE)
  )

# Unir los datos espaciales con los precios
# Asegúrate de que el nombre de la columna en 'barrios' que contiene los nombres de los barrios coincida con 'neighbourhood_group_cleansed'
# Por ejemplo, si la columna se llama 'nombre_barrio', ajusta el código así:
barrios_precios <- barrios %>%
  left_join(precios_zona, by = c("nombre" = "neighbourhood_cleansed"))
```


```{r}

ggplot(data = barrios_precios) +
  geom_sf(aes(fill = media_ponderado), 
          color = "white", 
          size = 0.3, 
          show.legend = TRUE) +
  scale_fill_viridis(
    option = "plasma",
    name = "€/noche",
    na.value = "grey90",
    direction = -1
  ) +
  coord_sf(expand = FALSE) +
  labs(
    title = "Precio medio de alojamiento por barrio (Valencia)",
    subtitle = "Según datos de Airbnb",
    caption = "Fuente: listings_final1.csv"
  ) +
  theme_minimal(base_size = 13) +
  theme(
    legend.position = "right",
    plot.title = element_text(face = "bold", size = 16, hjust = 0.5),
    plot.subtitle = element_text(size = 12, hjust = 0.5),
    axis.text = element_blank(),
    axis.ticks = element_blank(),
    panel.grid = element_blank()
  )
```
Zonas costeras y céntricas (especialmente al este y sur del mapa) presentan precios medios más altos (colores púrpura/azul oscuro, >140€/noche). Esto sugiere que son áreas con mayor demanda turística o alojamientos de mayor calidad/precio.

Zonas más periféricas o del interior (colores más amarillos y rosados) tienen precios más bajos (<100€/noche), lo que puede reflejar menor demanda, menor densidad turística o menos servicios.

```{r}

pisos_filtrados %>%
  group_by(pisos_filtrados$neighbourhood_group_cleansed, pisos_filtrados$neighbourhood_cleansed) %>%
  summarise(
    media = mean(precio_ponderado, na.rm = TRUE),
    mediana = median(precio_ponderado, na.rm = TRUE),
    sd = sd(precio_ponderado, na.rm = TRUE),
    n = n()
  ) %>%
  arrange(desc(media))
```


A pesar de estar fuera del centro urbano, la zona de Poblats del sud muestra precios medios de alojamiento significativamente altos. Esto resulta llamativo, dado que el modelo utilizado solo tiene en cuenta variables internas de los alojamientos (número de habitaciones, baños y capacidad), sin contemplar características externas como la ubicación o el entorno natural.

Este comportamiento sugiere que el entorno geográfico o el atractivo turístico del área, como su cercanía a la Albufera y playas naturales, podría estar influyendo en los precios, incluso sin haber sido incluido explícitamente en el análisis.

Este tipo de casos revela la importancia de la variable geográfica y sugiere que futuras versiones del modelo deberían considerar también factores espaciales y ambientales.

Otro caso curioso sería Beniferri, que muestra precios medios elevados en comparación con otras zonas cercanas, a pesar de no estar en pleno centro ni tener un perfil turístico tan marcado como Ciutat Vella o Ruzafa.

Teniendo en cuenta que el análisis solo se basa en variables internas del alojamiento (habitaciones, baños y capacidad), este resultado sugiere que en Beniferri podrían estar influyendo otros factores como:

- Proximidad a zonas de negocios o sedes corporativas (por ejemplo, Palacio de Congresos).

- Oferta de alojamientos modernos o de alta gama.

- Buena conectividad y accesos, lo que puede resultar atractivo para cierto perfil de viajeros.

Por último cabe destacar el caso de Malilla, aunque tradicionalmente ha sido un barrio residencial de clase media y algo más alejado del núcleo turístico, los precios medios de alojamiento son comparativamente altos en relación con barrios de perfil similar.

Este resultado es especialmente llamativo dado que el modelo solo considera variables como número de baños, habitaciones y capacidad, lo que sugiere que en Malilla podrían estar influyendo factores como:

- Su reciente transformación urbana (urbanizaciones nuevas, hospitales, zonas verdes).

- Cercanía al Hospital La Fe, lo cual puede generar demanda puntual (familias, personal médico, etc.).

- Atractivo para viajeros que buscan zonas tranquilas pero bien comunicadas.

Este caso refuerza la idea de que los factores urbanísticos y la evolución de los barrios deben considerarse en futuros análisis.
