---
title: "Estudio y preproceso de la base de datos del INE"
author: "Nadal"
date: "`r Sys.Date()`"
output: html_document
---

```{r setup, include=FALSE}
knitr::opts_chunk$set(echo = TRUE)
```

# Análisis de la relación Renta media por barrio-Precio de alquiler de Airbnb

# Análisis exploratorio
```{r}
library(dplyr);
library(knitr);
library(lubridate);
library(stats);
library(FactoMineR);
library(factoextra);
library(amap);
library(mdatools);
library(grid)
library(gridExtra)
print('Paquetes importados')
```
####Lectura y limpieza de datos
```{r lectura de datos}
#install.packages('readxl')
library(readxl)
INE = read_excel('INE.xlsx')
INE_limpio = INE[,1:41]
numNA = apply(INE_limpio, 2, function(x) sum(is.na(x)))
numNA
tablaNA = data.frame("Variable" = colnames(INE_limpio), numNA)
tablaNA
INE_limpio <- na.omit(INE_limpio)
```
###tipos de variables
```{r}
descdat = data.frame("variable" = colnames(INE_limpio),
                     "tipo" = c('categorical', rep('numerical', 40)), stringsAsFactors = FALSE)
rownames(descdat) = descdat$variable
descdat
```
###Arreglo de variables
```{r}
str(INE_limpio[, descdat$variable[descdat$tipo == "numerical"]])
INE_limpio[, descdat$variable[descdat$tipo == "numerical"]] <- 
  lapply(INE_limpio[, descdat$variable[descdat$tipo == "numerical"]], function(x) as.numeric(as.character(x)))
```
####summary
```{r}
summary(INE_limpio[,descdat$variable[descdat$tipo == "numerical"]])
INE_limpio = na.omit(INE_limpio)
```

### Variabilidad de las variables numéricas (desviación típica)
```{r}
mySD = apply(INE_limpio[,descdat$variable[descdat$tipo == "numerical"]], 2, sd, na.rm=TRUE)   #Calculamos la desviación típica (SD) 
mySD
```

#### Mejor calcular el coeficiente de variación porque no depende de las unidades o magnitud de las variables
```{r}
myMU = colMeans(INE_limpio[,descdat$variable[descdat$tipo == "numerical"]], na.rm=TRUE)
myMU#La media
myCV = mySD/myMU  #Obtenemos el coeficiente de variación (que al dividir por la media eliminamos las magnitudes)
sort(myCV)  #Mostramos ordenando por coeficiente de variación
```


### Valores atípicos
```{r}

for (fila in descdat$variable[descdat$tipo=="numerical"]) {
  par(mar = c(9,4,2,2))
  boxplot(INE_limpio[,fila],xlab=fila,las = 2)   # mfcol
}
```

```{r}
for (fila in descdat$variable[descdat$tipo=="numerical"]) {
par(mar = c(9,4,2,2))

boxplot(log1p(INE_limpio[,fila]),xlab=fila,las = 2)   # mfcol
}
```

```{r}
INE_limpio[, 2:ncol(INE_limpio)] <- log(INE_limpio[, 2:ncol(INE_limpio)])

```


```{r}
res.pca = PCA(INE_limpio, scale.unit = TRUE, graph = FALSE, ncp = 4, 
              quali.sup = c(1))
eig.val <- get_eigenvalue(res.pca)
VPmedio = 100 * (1/nrow(eig.val))
fviz_eig(res.pca, addlabels = TRUE) +
  geom_hline(yintercept=VPmedio, linetype=2, color="red")
kable(eig.val[1:16,])
K = 4
```

```{r}
res.pca$var$contrib
fviz_contrib(res.pca, choice = "var", axes = 1) # PC1
fviz_contrib(res.pca, choice = "var", axes = 2) # PC2
```

###T hotelling
```{r}
misScores = res.pca$ind$coord[,1:K]
miT2 = colSums(t(misScores**2)/eig.val[1:K,1])
I = nrow(INE_limpio)
F95 = K*(I**2 - 1)/(I*(I - K)) * qf(0.95, K, I-K)
F99 = K*(I**2 - 1)/(I*(I - K)) * qf(0.99, K, I-K)

plot(1:length(miT2), miT2, type = "p", xlab = "Datos", ylab = "T2")
abline(h = F95, col = "orange", lty = 2, lwd = 2)
abline(h = F99, col = "red3", lty = 2, lwd = 2)
```

# Preproceso
```{r Carga de datos}
ineValencia = read.csv("valenciaINE.csv") # selección de la ciudad de Valencia de todo el fichero
head(INE_limpio)
```

```{r Análisis exploratorio}
INE_limpio$zona_general <- sub(
  pattern = "^([0-9]{5}).*?\\s+(.*?)(\\s+distrito.*|\\s+sección.*|$)",
  replacement = "\\1 \\2",
  x = INE_limpio$Zona
)
#print(unique(val$neighbourhood_cleansed))
#print(unique(val$neighbourhood_group_cleansed))
#print(unique(ine$Zona))
print(unique(INE_limpio$zona_general))
```
Tras la lectura de los datos eliminamos de la tabla del INE las filas que contengan la palabra Distrito o Sección, creando una nueva variable llamada zona_general en la que almacenamos las ciudades de las que tenemos datos. La que nos interesa es València, la salida `333` del código anterior.

```{r Generación fichero de paso (Preprocesado adicional)}
# Pretendemos generar un archivo csv en el que podamos añadir cómodamente a mano
# el código y nombre del barrio de cada sección de Valencia para realizar más adelante
# el análisis del precio de la vivienda en relación con la renta media por barrio.
# la fuente de datos de barrios y secciones:
# 'https://www.valencia.es/cas/distritos'
library(dplyr)
library(readr)


# Filtrar solo las filas que contienen la palabra "sección"
datos_secciones <- ineValencia %>%
  filter(grepl("sección", ineValencia[[1]]))   # Asume que la columna 1 es la de códigos

# Renombrar la primera columna para mayor claridad
names(datos_secciones)[1] <- "Codigo"

# Separar los componentes del código
datos_procesados <- datos_secciones %>%
  mutate(
    Codigo_Ciudad = substr(Codigo, 1, 5),
    Codigo_Distrito = substr(Codigo, 6, 7),
    Codigo_Seccion = substr(Codigo, 8, 11),
    Codigo_Barrio = "",  # Para rellenarlo a mano con los datos del ayuntamiento de Valencia
    Nombre_Ciudad = "València",
    Nombre_Distrito = paste("Distrito", Codigo_Distrito),
    Nombre_Barrio = ""   # Para rellenarlo según el código del barrio
  ) %>%
  select(
    Codigo_Ciudad,
    Codigo_Distrito,
    Codigo_Barrio,
    Codigo_Seccion,
    Nombre_Ciudad,
    Nombre_Distrito,
    Nombre_Barrio,
    everything()  # El resto de columnas de datos
  )

# Guardar el resultado en un nuevo archivo CSV
write_csv(datos_procesados, "ineValencia_desglosado.csv")

```
Se añade manualmente a continuación en el fichero obtenido los códigos y nombres de barrios a cada fila para tener finalmente el archivo completo con todos los datos que podemos necesitar para relacionar esta base de datos con el resto.

```{r Lectura nuevo fichero del INE}
ine = read.csv("ineValenciaFinal.csv", sep = ";")

head(ine)

```


```{r Map plot, echo=FALSE}
# https://r-graph-gallery.com/325-background-map-from-geojson-format-in-r.html
# https://geoportal.valencia.es/apps/OpenData/UrbanismoEInfraestructuras/SecCensales.json
tmp_geojson <- tempfile(fileext = ".geojson")
download.file(
  "https://geoportal.valencia.es/apps/OpenData/UrbanismoEInfraestructuras/SecCensales.json",
  tmp_geojson
) # toma los datos del archivo del enlace anterior
library(sf)
library(ggplot2)
library(ggspatial)
my_sf <- read_sf(tmp_geojson)
ggplot(my_sf) +
  geom_sf() +
    annotation_scale(location = "bl", width_hint = 0.3)#  +
    # annotation_north_arrow(location = "bl", which_north = "true", 
        # pad_x = unit(0.75, "in"), pad_y = unit(0.5, "in"),
        # style = north_arrow_fancy_orienteering)
#ggsave("map_web.png")
```

Por último en este fichero se comprueba la posibilidad de graficar el mapa de Valencia a partir de las secciones incluidas en el archivo de Valencia.geojson.
