---
title: "Renta_precio_Nadal"
author: "Nadal"
date: "`r Sys.Date()`"
output: word_document
---

```{r setup, include=FALSE}
knitr::opts_chunk$set(echo = TRUE)
```

## Análisis de la relación Renta media por barrio-Precio de alquiler de Airbnb

### Análisis exploratorio y preproceso
```{r Carga de datos}
val = read.csv("valencia_traducido.csv") # datos de airbnb
ine = read.csv("INE_limpio.csv") # datos de toda España
ineValencia = read.csv("valenciaINE.csv") # selección de Valencia de todo el fichero
head(val)
head(ine)
```

```{r Análisis exploratorio}
ine$zona_general <- sub(
  pattern = "^([0-9]{5}).*?\\s+(.*?)(\\s+distrito.*|\\s+sección.*|$)",
  replacement = "\\1 \\2",
  x = ine$Zona
)
#print(unique(val$neighbourhood_cleansed))
#print(unique(val$neighbourhood_group_cleansed))
#print(unique(ine$Zona))
print(unique(ine$zona_general))
```
Tras la lectura de los datos eliminamos de la tabla del INE las filas que contengan la palabra Distrito o Sección, creando una nueva variable llamada zona_general en la que almacenamos las ciudades de las que tenemos datos. La que nos interesa es València, la salida `333` del código anterior.

```{r Generación fichero de paso (Preprocesado adicional)}
# Pretendemos generar un archivo csv en el que podamos añadir cómodamente a mano
# el código y nombre del barrio de cada sección de Valencia para realizar más adelante
# el análisis del precio de la vivienda en relación con la renta media por barrio.
# la fuente de datos de barrios y secciones:
# 'https://www.valencia.es/cas/distritos'
library(dplyr)
library(readr)


# Filtrar solo las filas que contienen la palabra "sección"
datos_secciones <- ineValencia %>%
  filter(grepl("sección", ineValencia[[1]]))   # Asume que la columna 1 es la de códigos

# Renombrar la primera columna para mayor claridad
names(datos_secciones)[1] <- "Codigo"

# Separar los componentes del código
datos_procesados <- datos_secciones %>%
  mutate(
    Codigo_Ciudad = substr(Codigo, 1, 5),
    Codigo_Distrito = substr(Codigo, 6, 7),
    Codigo_Seccion = substr(Codigo, 8, 11),
    Codigo_Barrio = "",  # Para rellenarlo a mano con los datos del ayuntamiento de Valencia
    Nombre_Ciudad = "València",
    Nombre_Distrito = paste("Distrito", Codigo_Distrito),
    Nombre_Barrio = ""   # Para rellenarlo según el código del barrio
  ) %>%
  select(
    Codigo_Ciudad,
    Codigo_Distrito,
    Codigo_Barrio,
    Codigo_Seccion,
    Nombre_Ciudad,
    Nombre_Distrito,
    Nombre_Barrio,
    everything()  # El resto de columnas de datos
  )

# Guardar el resultado en un nuevo archivo CSV
write_csv(datos_procesados, "ineValencia_desglosado.csv")

```

```{r Lectura nuevo fichero del INE}
ine = read.csv("ineValenciaFinal.csv", sep = ";")

head(ine)

```


```{r Map plot, echo=FALSE}
# https://r-graph-gallery.com/325-background-map-from-geojson-format-in-r.html
# https://geoportal.valencia.es/apps/OpenData/UrbanismoEInfraestructuras/SecCensales.json
tmp_geojson <- tempfile(fileext = ".geojson")
download.file(
  "https://geoportal.valencia.es/apps/OpenData/UrbanismoEInfraestructuras/SecCensales.json",
  tmp_geojson
) # toma los datos del archivo del enlace anterior
library(sf)
library(ggplot2)
library(ggspatial)
my_sf <- read_sf(tmp_geojson)
ggplot(my_sf) +
  geom_sf() +
    annotation_scale(location = "bl", width_hint = 0.3)#  +
    # annotation_north_arrow(location = "bl", which_north = "true", 
        # pad_x = unit(0.75, "in"), pad_y = unit(0.5, "in"),
        # style = north_arrow_fancy_orienteering)
#ggsave("map_web.png")
```

Note that the `echo = FALSE` parameter was added to the code chunk to prevent printing of the R code that generated the plot.
