---
title: "Objetivo"
author: "Maria"
date: "`r Sys.Date()`"
output: word_document
---

```{r setup, include=FALSE}
knitr::opts_chunk$set(echo = TRUE)
```

Se importan las librerias a utilizar 

```{r librerías}
library(dplyr)
library(lubridate)
library(tidyr)
library(cluster)
library(factoextra)
```


## Evaluación de la fiabilidad del propietario 
Análisis por cluster de desviación del precio ponderado de la vivienda con el precio ponderado del barrio y la influencia de la fiabilidad del propietario

```{r variables útiles}
pisos = read.csv("pisos_limpios.csv", sep=',')
head(pisos)

# FIAILIDAD HOST: host_since, host_location, host_about, host_response_time, host_response_rate, host_acceptance_rate, host_is_superhost, host_listings_count, host_total_listings_count, host_verifications, host_has_profile_pic, host_identity_verified, license

# DISPONIBILIDAD VIVIENDA: maximum_nights, minimum_nights, availability_365
```

```{r arreglo de decimales}
pisos$precio_ponderado <- as.numeric(gsub(",", ".", pisos$precio_ponderado))
```

Se agrupan los datos según la columna neighbourhood_cleansed (que representa los barrios), y luego se calcula la media del precio_ponderado para cada barrio.

```{r}
# Calcular media del precio ponderado por barrio
precio_barrio <- pisos %>%
  group_by(neighbourhood_cleansed) %>%
  summarise(precio_ponderado_barrio = mean(precio_ponderado, na.rm = TRUE))

precio_barrio
```

```{r}
pisos <- left_join(pisos, precio_barrio, by = "neighbourhood_cleansed")
```


## Transformación/ Adición de variables

Creamos una variable para la desviación relativa entre el precio de la vivienda y el precio medio del barrio.Esta variable indica cuánto se desvía el precio del alojamiento respecto al barrio.

```{r}
pisos$desviacion_precio <- (pisos$precio_ponderado - pisos$precio_ponderado_barrio) / pisos$precio_ponderado_barrio
```

```{r booleanos transformados a binarios}
pisos$host_is_superhost <- as.numeric(pisos$host_is_superhost == "t")
pisos$host_identity_verified <- as.numeric(pisos$host_identity_verified == "t")
pisos$host_has_profile_pic <- as.numeric(pisos$host_has_profile_pic == "t")

```


```{r análisis de fiabilidad general}

analisis_fiabilidad_general <- function(pisos) {
  library(dplyr)
  library(lubridate)
  
  df <- pisos
  
  ## Transformaciones a variables numéricas
  
  # Convertir fecha de host al nº de días que lleva siendo host
  df$host_since <- ymd(df$host_since)
  df$antiguedad_host <- as.numeric(difftime(Sys.Date(), df$host_since, units = "days"))
  
  # De booleanas a binarias
  df$host_is_superhost <- as.numeric(df$host_is_superhost == "t")
  df$host_identity_verified <- as.numeric(df$host_identity_verified == "t")
  df$host_has_profile_pic <- as.numeric(df$host_has_profile_pic == "t")
  df$instant_bookable <- as.numeric(df$instant_bookable == "t")
  
  # Transformación de categórica ordinal a numérica
  df$host_response_time <- gsub("a few days or more", "4", df$host_response_time)
  df$host_response_time <- gsub("within a day", "3", df$host_response_time)
  df$host_response_time <- gsub("within a few hours", "2", df$host_response_time)
  df$host_response_time <- gsub("within an hour", "1", df$host_response_time)
  df$host_response_time <- as.numeric(df$host_response_time)
  
  # Arreglo de la variable price
  df$host_response_rate <- as.numeric(gsub("%", "", df$host_response_rate)) / 100
  df$host_acceptance_rate <- as.numeric(gsub("%", "", df$host_acceptance_rate)) / 100
  
  # Crear una nueva variable que cuente cuántos métodos de verificación tiene cada anfitrión, usando la variable host_verifications.
  df$num_verificaciones <- sapply(df$host_verifications, function(x) length(unlist(strsplit(as.character(x), ",\\s*"))))
  
  # Escalar y calcular score
  variables_fiabilidad <- df %>% 
    select(antiguedad_host, host_is_superhost, host_identity_verified,
           host_has_profile_pic, instant_bookable, host_response_time,
           host_response_rate, host_acceptance_rate, num_verificaciones)
  
  variables_fiabilidad <- scale(variables_fiabilidad)
  
  df$score_fiabilidad <- rowSums(variables_fiabilidad, na.rm = TRUE)
  
    # Normalización
  df$fiabilidad_normalizada <- ((df$score_fiabilidad - mean(df$score_fiabilidad))/sd(df$score_fiabilidad, na.rm = TRUE))
  
  # Reescalar a rango 0-5
  score_min <- min(df$fiabilidad_normalizada, na.rm = TRUE)
  score_max <- max(df$fiabilidad_normalizada, na.rm = TRUE)
  
  df$score_fiabilidad_0a5 <- (df$fiabilidad_normalizada - score_min) / (score_max - score_min) * 5
  df$score_fiabilidad_0a5 <- round(df$score_fiabilidad_0a5, 2)
  
  # Mostrar resumen
  cat("===== Análisis General de Fiabilidad del Anfitrión =====\n\n")
  cat("Número de observaciones:", nrow(df), "\n")
  cat("Número de barrios únicos:", length(unique(df$neighbourhood_cleansed)), "\n")
  
  cat("\nEstadísticas descriptivas del score de fiabilidad:\n")
  print(summary(df$score_fiabilidad_0a5))
  
  cat("\nFiabilidad media global:\n")
  cat(round(mean(df$score_fiabilidad_0a5, na.rm = TRUE), 2), "\n")
  
  return(df)
}


```

```{r Análisis de fiabilidad total}
pisos_analizados <- analisis_fiabilidad_general(pisos)
```


# Clustering por barrios


```{r función de análisis por cluster}
analisis_fiabilidad_por_barrios <- function(pisos, barrios_path, n_cluster) {
  library(dplyr)
  library(lubridate)
  
  # Leer datos
  df <- pisos
  barrios_cluster <- read.csv(barrios_path, sep = ",")
  
  # Estándar: nombre de columna para filtrar barrios
  nombres_col <- names(barrios_cluster)
  if ("barrio" %in% nombres_col) {
    barrios <- barrios_cluster$barrio
  } else if ("neighbourhood_cleansed" %in% nombres_col) {
    barrios <- barrios_cluster$neighbourhood_cleansed
  } else {
    stop("El archivo de barrios debe tener una columna llamada 'barrio' o 'neighbourhood_cleansed'.")
  }

  # Filtrar los barrios seleccionados
  df <- df %>% filter(neighbourhood_cleansed %in% barrios)
  
  # Transformaciones a numérico
  
  # Convertir fecha de host al nº de días que lleva siendo host
  df$host_since <- ymd(df$host_since)
  df$antiguedad_host <- as.numeric(difftime(Sys.Date(), df$host_since, units = "days"))
  
  # De booleanas a binarias
  df$host_is_superhost <- as.numeric(df$host_is_superhost == "t")
  df$host_identity_verified <- as.numeric(df$host_identity_verified == "t")
  df$host_has_profile_pic <- as.numeric(df$host_has_profile_pic == "t")
  df$instant_bookable <- as.numeric(df$instant_bookable == "t")
  
  # Transformación de categórica ordinal a numérica
  df$host_response_time <- gsub("a few days or more", "4", df$host_response_time)
  df$host_response_time <- gsub("within a day", "3", df$host_response_time)
  df$host_response_time <- gsub("within a few hours", "2", df$host_response_time)
  df$host_response_time <- gsub("within an hour", "1", df$host_response_time)
  df$host_response_time <- as.numeric(df$host_response_time)
  
  # Arreglo de la variable price
  df$host_response_rate <- as.numeric(gsub("%", "", df$host_response_rate)) / 100
  df$host_acceptance_rate <- as.numeric(gsub("%", "", df$host_acceptance_rate)) / 100
  
  # Crear una nueva variable que cuente cuántos métodos de verificación tiene cada anfitrión, usando la variable host_verifications.
  df$num_verificaciones <- sapply(df$host_verifications, function(x) length(unlist(strsplit(as.character(x), ",\\s*"))))
  
  # Escalar y calcular score de fiabilidad
  variables_fiabilidad <- df %>% 
    select(antiguedad_host, host_is_superhost, host_identity_verified,
           host_has_profile_pic, instant_bookable, host_response_time,
           host_response_rate, host_acceptance_rate, num_verificaciones)
  
  variables_fiabilidad <- scale(variables_fiabilidad)
  
  df$score_fiabilidad <- rowSums(variables_fiabilidad, na.rm = TRUE)
  
  # Normalización
  df$fiabilidad_normalizada <- ((df$score_fiabilidad - mean(df$score_fiabilidad))/sd(df$score_fiabilidad, na.rm = TRUE))
  
  # Reescalar a 0-5
  score_min <- min(df$fiabilidad_normalizada, na.rm = TRUE)
  score_max <- max(df$fiabilidad_normalizada, na.rm = TRUE)
  
  df$score_fiabilidad_0a5 <- (df$fiabilidad_normalizada - score_min) / (score_max - score_min) * 5

  # Redondear a 2 decimales
  df$score_fiabilidad_0a5 <- round(df$score_fiabilidad_0a5, 2)
  
  # Resumen
  cat(sprintf("===== Análisis de Fiabilidad del Anfitrión (Filtrado por el cluster %s) =====\n\n", n_cluster))
  cat("Barrios incluidos:\n")
  print(unique(df$neighbourhood_cleansed))
  
  cat("\nEstadísticas descriptivas del score de fiabilidad:\n")
  summary_variable <- summary(df$score_fiabilidad_0a5)
  print(summary_variable)
  
  cat("\nFiabilidad media del cluster:\n")
  print(summary_variable[4])
  
  return(df)
}
  
```

```{r análisis de cada cluster}
cluster_1 <- analisis_fiabilidad_por_barrios(pisos, "cluster1.csv", 1)
cluster_2 <- analisis_fiabilidad_por_barrios(pisos, "cluster2.csv", 2)
cluster_3 <- analisis_fiabilidad_por_barrios(pisos, "cluster3.csv", 3)
cluster_4 <- analisis_fiabilidad_por_barrios(pisos, "cluster4.csv", 4)
```

```{r Extracción de fichero con fiabilidad}
write.csv(pisos_analizados, "pisos_con_analisis_fiabilidad.csv")
```


